【裁判字號】    90,訴,283
【裁判日期】    901113
【裁判案由】    偽造文書等
【裁判全文】
臺灣桃園地方法院刑事判決                            九十年度訴字第二八三號
    公  訴  人  臺灣桃園地方法院檢察署檢察官
    被      告  丙○○
    被      告  丁○○
右列被告等因偽造文書等案件，經檢察官提起公訴（八十九年度偵字第七五二號），
本院判決如左：
    主  文
丁○○共同連續行使偽造私文書，足以生損害於他人，處有期徒刑捌月。
丙○○共同連續行使偽造私文書，足以生損害於他人，處有期徒刑陸月，如易科罰金
，以參佰元折算壹日，緩刑貳年。
    事  實
一、丁○○與丙○○為夫妻，丁○○於民國八十四年間起召集如附表所示之互助會（
    互助會起迄日期、開標日期、人數均如附表所示），自任互助會會首，均採內標
    方式標會，並均以丁○○位於桃園縣中壢市○○路○段七九五巷八號之住處為開
    標地點，並由二人共同或分別招攬會員、主持投標及收取會款。丁○○嗣與丙○○基於共同意圖為自己不法所有之概括犯意聯絡，分別於八十六年十月二十五日
    起至八十七年八月二十五日止，在上址住處之競標地點，連續十三次分別冒用如
    附表所示之會員名義（其中第二會部分之實際遭冒標會員無從特定），偽造其等
    之簽名署押，及分別載明標息金額約為三千元至六千六百元不等，而偽造標單（
    已滅失）後，提出予到場參加競標之互助會員觀看而持以行使得標，並持向其餘
    未到場之活會會員謊稱係該被冒名之人得標，又向其餘活會會員謊稱係他人得標
    ，致使甲○○、乙○○等活會會員陷於錯誤，而於開標日後之五日內，依數繳付
    互助會會款，足以生損害於如附表所示之會員及其餘活會會員，並共計詐得會款
    約四百萬元。迨於八十七年十月二十五日起丁○○、丙○○宣布上開戶助會停標
    ，而查得上情。
二、案經甲○○、乙○○訴請台灣桃園地方法院檢察署檢察官偵查起訴。
    理  由
一、訊據被告丁○○、丙○○二人對右揭犯罪事實迭於警訊、偵查中及本院審理時坦
    承不諱，核與告訴人甲○○、乙○○指訴之情節相符，並據證人范銀珍、葉鄧天
    妹、高周桂女、徐謝桂妹、劉許阿初、黃游金妹、陳秀雯、郝徐玉嬌、吳秋鋨證
    述明確，又有互助會簿、本票影本、切結書、還債表、會腳名冊在卷可資佐證，
    本件事證明確，被告二人犯行均堪認定。
二、查被告行為後刑法第四十一條易科罰金之規定，已於九十年一月四日修正，並經
    總統於同年月十日公布，業於同年月十二日生效，修正後得易科罰金之規定，由
    最重本刑三年以下有期徒刑之罪，修正為五年以下有期徒刑之罪，兩者相較，以
    新法較有利於被告，依刑法第二條第一項前段規定，應適用新法處斷。按在標單
    上書寫姓名及利息金額，乃用以表示欲以該利息金額作為競標會款之意思，故偽
    造標單係屬偽造刑法第二百二十條第一項以文書論之文書。核被告丁○○、丙○○二人所為，均係犯刑法第二百十六條、第二百二十條第一項、第二百十條之行
    使偽造私文書罪及同法第三百三十九條第一項詐欺取財罪。被告二人間就上揭犯
    行，有犯意之聯絡及行為之分擔，皆為共同正犯。被告二人先後十三次行使偽造
    私文書及詐欺取財犯行，均時間緊接，所犯均為犯罪構成要件相同之罪名，顯係
    基於概括之犯意，為連續犯，均應依刑法第五十六條規定以一罪論，並均加重其
    刑；被告偽造署押之行為係偽造私文書之部分行為，又其偽造私文書之低度行為
    應為行使偽造私文書之高度行為所吸收，均不另論罪，被告於當次開標時之詐欺
    行為，其詐欺對象包括被冒名之活會會員及其他活會會員，乃一行為觸犯數罪名
    ，為想像競合犯，又其於各次開標時間之行使偽造私文書及詐欺犯行間，有方法
    結果之牽連犯關係，應依刑法第五十五條規定從一重之行使偽造私文書罪處斷。
    爰審酌被告二人均無不良前科，亦有臺灣高等法院被告全國前案紀錄表二紙在卷
    足稽，被告二人在其已無資力之情況下，不思積極向其他會員坦認並謀解決之道
    ，卻藉冒標會員會款之手段，以掩飾其犯行，又冒標次數為十三次、積欠金額約
    四百萬元等一切情狀，分別量處如主文所示之刑，就被告丙○○部分並諭知易科
    罰金之折算標準。末查，被告丙○○未曾受有期徒刑以上刑之宣告，有卷附台灣
    高等法院被告全國前案記錄表可按，渠因一時失慮，偶罹刑典，經此偵審教訓，
    當知所警惕，信無再犯之虞，且被告夫妻二人尚有二名子女就學中，尚待撫養，
    本院認被告丙○○所宣告之刑以暫不執行為適當，並諭知緩刑二年，以啟自新。
    被告為冒標所偽造之標單十三紙，雖係被告所有且供犯罪所用之物，惟並未扣案
    ，且據被告稱業已丟棄滅失，核與一般互助會標會習慣，多在當次標會後即將標
    單毀棄相符，爰不另為沒收之諭知，附此敘明
據上論斷，應依刑事訴訟法第二百九十九條第一項前段，刑法第二條第一項前段、第
二十八條、第五十六條、第二百十六條、第二百二十條第一項、第二百十條、第三百
三十九條第一項、第五十五條、修正後第四十一條第一項前段、第七十四條第一款，
罰金罰鍰提高標準條例第一條前段、第二條，判決如主文。
本案經檢察官陳美華到庭執行職務。
中      華      民      國    九十      年    十一    月    十三    日
                                臺灣桃園地方法院刑事第一庭
                                          法  官  陳永來
右正本證明與原本無異。
如不服本判決，應於判決送達後十日內向本院提出上訴狀( 應附繕本 )，上訴於
臺灣高等法院。
                                          書記官   洪明媚
中      華      民      國     九十     年     十一    月     十四    日
附論罪科刑依據之法條：
刑法第二百十六條：行使第二百十條至第二百十五條之文書者，依偽造、變造文書
                  或登載不實事項或使登載不實事項之規定處斷。
刑法第二百十條：偽造、變造私文書，足以生損害於公眾或他人者，處五年以下有
                期徒刑。
刑法第三百卅九條第一項：意圖為自己或第三人不法之所有，以詐術使人將本人或
                        第三人之物交付者，處五年以下有期徒刑、拘役或科或
                        併科一千元以
附表：
┌────┬──┬──────────┬──┬──────────────┐
│編號    │金額│會期起迄            │人數│被冒標之會員                │
├────┼──┼──────────┼──┼──────────────┤
│第一會  │二萬│八六年十月二十五日起│三七│李金英、徐文惠、古惠禎、劉金│
│        │    │至八九年十月二十五日│    │鳳、葉國彩、閻中安（六人）  │
│        │    │（每月二十五日開標）│    │                            │
├────┼──┼──────────┼──┼──────────────┤
│第二會  │一萬│八四年七月十日起    │四五│甲○○、李金枝、游金妹、徐永│
│        │    │至八八年三月十日止  │    │傳、謝桂妹、徐玉嬌（二會）、│
│        │    │（每月十日開標）    │    │李重賢、許阿初、劉素珍、張寶│
│        │    │                    │    │玲（共十一會，其中某六人）  │
│        │    │                    │    │                            │
├────┼──┼──────────┼──┼──────────────┤
│第三會  │一萬│八四年十二月五日起  │三三│周鴻南                      │
│        │    │至八七年八月五日止  │    │（冒標日期：八七年七月五日）│
│        │    │（每月五日開標）    │    │                            │
└────┴──┴──────────┴──┴──────────────┘


司法院資訊處製作；財團法人民間司法改革基金會備份。
